臺灣屏東地方法院刑事判決　　　　　　　　　　　　　九十三年度易字第四一號
　　公　訴　人　臺灣屏東地方法院檢察署檢察官
　　被　　　告　甲○○
右列被告因詐欺等案件，經檢察官提起公訴（九十三年度偵字第二八四四號），本院
裁定以簡式審判程序審理，茲判決如左：
    主  文
甲○○連續意圖為自己不法之所有，而侵占對於業務上所持有之物，處有期徒刑拾月
。
甲○○被訴詐欺取財部分無罪。
    事  實  及  理  由
壹、有罪部分：
一、構成犯罪之事實：
  (一)甲○○意圖為自己不法之所有，並基於概括之犯意，趁其於民國九十一年一月至
    九十二年十二月間任職弘鑫當鋪店長之期間，利用保管該當鋪現金及處理當鋪業
    務之機會，連續向不知情之弘鑫當鋪會計洪心怡指示弘鑫當鋪原有客戶林順明、
    葉運財、劉美麗、吳青涼、林明欽、鄭仁智、李文彬等七人分別欲貸款新臺幣（
    下同）二萬元、七萬元、七萬元、三萬元、二萬元、三萬元及三萬元，並陸續於
    洪心怡登記借款帳目後，以變易持有為所有之意思侵占前開款項。甲○○復承上
    開犯意，利用處理當鋪業務之機會，將弘鑫當鋪交付保管之七萬元，及客戶張鶴
    鳴返還借款用之五萬元，以變易持有為所有之意思予以侵占入己，並花盡殆盡。
    嗣因甲○○於九十三年一月一日未至弘鑫當鋪上班，始知上情。
  (二)案經弘鑫當鋪之負責人乙○○訴請臺灣屏東地方法院檢察署檢察官偵查起訴。
二、得心證之理由：
  (一)上述事實，已據被告坦白承認，核與告訴人乙○○之指述、證人洪心怡、林順明
    、葉運財、吳青涼、鄭仁智、李文彬及張鶴鳴於檢察官偵訊時之證詞相符，並有
    弘鑫當鋪借款資料登記簿一份、承攬經營契約書及屏東縣政府營利事業登記證各
    一紙在卷可稽，被告自白前開連續業務侵占之行為，應與事實相符，而堪採信，
    本案事證明確，被告犯行堪以認定。
  (二)核被告所為，係犯刑法第三百三十六條第二項之業務侵占罪。其先後多次業務侵
    占犯行，時間緊接，犯罪構成要件相同，所犯罪名又屬同一，顯係基於概括犯意
    反覆而為，均為連續犯，應依刑法第五十六條之規定，論以一罪，並加重其刑。
    爰審酌被告雖無前科，然為一己私利而侵占告訴人之財產高達二十九萬元，造成
    告訴人經營之虧損，雖犯後坦承犯行、態度良好，惟尚未賠償告訴人所損失之金
    額，及其犯罪之動機、手段、目的等一切情狀，量處如主文所示之刑。
貳、無罪部分：
一、公訴意旨另以：被告甲○○意圖為自己不法之所有，並基於概括之犯意，於九十
    一年一月至九十二年十二月間任職弘鑫當鋪店長期間，冒用弘鑫當鋪原有客戶林
    順明、葉運財、劉美麗、吳青涼、林明欽、鄭仁智、李文彬等七人名義，向不知
    情之弘鑫當鋪會計洪心怡佯稱上開客戶需抵押貸款二萬元、七萬元、七萬元、三
    萬元、二萬元、三萬元、三萬元等款項，並致洪心怡因此陷於錯誤而交付上開款
    項予甲○○，因認被告甲○○尚涉有刑法三百三十九條第一項之詐欺罪嫌云云。
二、惟按犯罪事實應依證據認定之，無證據不得推定其犯罪事實；不能證明被告犯罪
    者，應諭知無罪之判決，刑事訴訟法第一百五十四條第二項、第三百零一條第一
    項前段分別定有明文。又刑法上之詐欺罪與侵占罪，雖同屬侵害財產法益之犯罪
    ，然侵占罪係以行為人先持有他人之物，嗣變易其原來之持有意思而為不法所有
    之意思，予以侵占為構成要件；而詐欺罪係以行為人原未持有他人之物，因意圖
    不法所有，施用詐術手段使人陷於錯誤而交付財物為構成要件（最高法院八十六
    年度台非字第三四三號判決參照）。
三、本案被告雖坦承檢察官所起訴之犯罪事實，然弘鑫當鋪處理借貸之方式，係直接
    授權給被告由其放款給客戶，有告訴人之告訴狀在卷可參，證人即弘鑫當鋪之會
    計洪心怡亦證稱該當鋪客戶借款時，錢是否核撥係由店長即被告決定，錢是由店
    長保管，伊僅負責處理帳面上的數字部分等語，足見被告前開侵害告訴人財產之
    方式，係就其持有他人之物變易其原來之持有意思而為不法所有之意思予以侵占
    ，並非藉由施用詐術使洪心怡陷於錯誤而交付財物，其此部分之犯行應為業務侵
    占之範疇，而屬被告連續業務侵占行為之一部，並不該當於刑法第三百三十九條
    第一項之罪。公訴人以該行為構成詐欺取財罪，與前揭業務侵占之有罪部分犯意
    有別，行為互異，應與分論併罰云云，容有誤會。依上開說明，應屬不罰之行為
    ，本院就其被訴詐欺取財部分，自應諭知無罪之判決。
、應適用之法條：
    依刑事訴訟法第二百七十三條之一第一項、第二百九十九條第一項前段、第三百
    零一條第一項，刑法第三百三十六條第二項，罰金罰鍰提高標準條例第一條前段
    ，判決如主文。
本案經檢察官莊啟勝到庭執行職務。
中    華      民      國      九十三      年    九    月      三十    日
                                      臺灣屏東地方法院刑事第五庭
                                                法  官  林柏泓
右正本證明與原本無異。
如不服本判決應於收受本判決送達後十日內向本院提出上訴書狀，其未敘述上訴理由
者，並得於提起上訴後十日內向本院補提理由書狀（均須按他造當事人之人數附繕本
 ）「切勿逕送上級法院」
                                                書記官  劉淑蓉
中      華      民      國      九十三      年    十    月      一      日
附錄論罪法條：
刑法第三百三十六條第二項
對於業務上所持有之物，犯前條第一項之罪者，處六月以上五年以下有期徒刑，得併
科三千元以下罰金。
